臺灣臺北地方法院民事判決　　　　　　　　 96年度再字第8號
　　再 審 原告　甲○○
　　再 審 被告　劉新強（即祭祀公業劉秉盛管理人）
　　訴訟代理人　劉錦隆律師
上列當事人間再審之訴事件，再審原告對於本院民國94年9月6日
93年度重訴字第569號確定判決，提起再審之訴，本院判決如下
：
    主  文
再審之訴駁回。
再審訴訟費用由再審原告負擔。
    事實及理由
一、本件再審原起訴主張：伊係於民國94年9月9日收受本院93年
    度重訴字第569 號民事判決（下稱原確定判決），則自收受
    翌日起算20日上訴之不變期間，該原確定判決應於94 年9月
    29日確定。惟伊於96 年3月間始查悉，祭祀公業劉秉盛（下
    稱祭祀公業）早於60、61年間同意其父鄭冰如在台北縣新店
    市○○段第826號及第831地號土地（下稱系爭土地）上建築
    永久式之門牌號碼台北縣新店市○○路○段141號房屋（下稱
    系爭建物）之同意書、土地使用權證明書及系爭建物之使用
    執照（下稱系爭證物）。而鄭冰如與祭祀公業就系爭土地自
    47年9月起至62年9月止，共計成立15年之租賃關係，而鄭冰
    如於60年間以遠高於當時市價價格，自祭祀公業受讓系爭土
    地旁之大坪段七張小段第508-3 地號土地三分之一後，並由
    鄭冰如之子鄭文思與祭祀公業簽訂讓渡書（下稱系爭證物）
    ，祭祀公業即出具系爭土地之使用權證明書，鄭冰如亦未再
    支付系爭土地租金等情而觀，顯見鄭冰如當時支付受讓上開
    土地價格包含永久使用系爭土地建築系爭房屋之代價。惟祭
    祀公業卻蓄意隱暪上情，利用再審原告對前人往事不明瞭，
    而陷於錯誤與祭祀公業簽訂系爭土地之租金協議書。茲以再
    審聲請狀送達為撤銷上開受詐欺簽約之意思表示，爰依民事
    訴訟法第496條第1項第13款之再審理由等情，並聲明：本院
    93年度重訴字第569號確定判決廢棄。
二、再審被告則以：再審原告並未舉證證明其主張發現系爭證物
    之確切日期，已有不實。況依再審原告主張其於95 年8月發
    現系爭證物之時點起算，則其於96 年3月19日始提起本件再
    審之訴，顯逾30日不變期間，自不合法。又縱使先前祭祀公
    業管理人出具系爭土地使用權同意書，亦係本於租賃關係所
    為，並不因此而消滅雙方之租賃關係，而再審原告另提出讓
    渡書，亦與系爭土地無關等語，資為抗辯。並聲明：再審之
    訴駁回。
三、按再審之訴，應於30日之不變期間內提起。前項期間，自判
    決確定時起算，判決於送達前確定者，自送達時起算；其再
    審之理由發生或知悉在後者，均自知悉時起算。但自判決確
    定後已逾5年者，不得提起，民事訴訟法第500條第1、2項定
    有明文。查再審原告雖於再審聲請狀第一段第(二)段載稱：95
    年8 月知悉系爭證物存在云云，惟其在該聲請狀第二段第(三)
    及(五)段皆載稱：96 年3月始查知上情等語，則依再審原告特
    別載敘其遵再審法定期間，依民事訴訟法第496條第1項第13
    款規定提起本件再審之訴等情，再審原告應係主張其於96年
    3月知悉系爭證物之存在，則其於96年3月19日提起本件再審
    之訴，尚未逾30日之不變期間，再審被告以再審原告於95年
    8 月知悉系爭證物存在，認本件再審之訴已逾30日不變期間
    云云，自無足採。
四、次按當事人發現未經斟酌之證物或得使用該證物者，得以再
    審之訴對於確定終局判決聲明不服。但以如經斟酌可受較有
    利益之裁判者為限，民事訴訟法第496條第1項第13款定有明
    文。所謂當事人發見未經斟酌之證物或得使用該證物者，係
    指前訴訟程序事實審之言詞辯論終結前已存在之證物，因當
    事人不知有此，致未經斟酌現始知之者而言。又以該款提起
    再審之訴，尚須以該證物如經斟酌，當事人可受較有利益之
    裁判為要件，如該證物縱加斟酌，仍不能認為當事人可受較
    有利之裁判者，即難認再審之訴為有理由（最高法院91年度
    台聲字第358號及81年度台上字第2727號裁判意旨參照）。
五、查原確定判決係以：再審原告積欠租金達二年以上，且經再
    審被告催告履行仍未給付，再審被告依據土地法第103條第4
    款規定，以起訴狀繕本送達為終止兩造間系爭租約之意思表
    示，並本於民法第767條、租約及第179條規定，訴請再審原
    告拆屋還地、給付租金及損害金等情，經核於法並無違誤。
六、雖再審原告主張未經斟酌之系爭證物，固為前訴訟程序事實
    審言詞辯論終結前已存在之證物，姑不論系爭證物之真實性
    ，惟觀諸再審原告所提出之同意書及土地使用證明書及系爭
    建物之使用執照（見本院卷第14頁至第22頁），充其量僅能
    證明祭祀公業前曾同意再審原告之父鄭冰如在系爭土地上建
    築房屋之事實而已，並無法變更兩造就系爭土地之租賃關係
    。至再審原告提出讓渡書則係關於其他土地之讓渡情事（見
    本院卷第23頁至第24頁），況讓渡人並非祭祀公業，亦無任
    何隻字片語敘及讓渡費包含使用系爭土地之代價，則再審原
    告主張鄭冰如支付讓渡費包含系爭土地租金云云，自屬無理
    由。從而，再審所提之系爭證物縱經斟酌，再審原告亦不因
    此而受較有利之裁判，再審原告以此主張原確定判決有民事
    訴訟法第496條第1項第13款之再審事由，應非可取。
七、綜上所述，再審原告提起本件再審之訴，顯無再審理由，爰
    不經言詞辯論，逕以判決駁回之。
八、據上論結，本件再審之訴顯無理由。依民事訴訟法第502條
    第2項、第78條，判決如主文。
中　　華　　民　　國　　96　　年　　8 　　月　　27　　日
                        民事第一庭審判長法官  陳邦豪
                                        法官  文衍正
                                        法官  傅中樂
以上正本係照原本作成。
如不服本判決，應於收受送達後20日內向本院提出上訴書狀。
中　　華　　民　　國　　96　　年　　8 　　月　　27　　日
　　　　　　　　　　　　　　          書記官  吳彩華
